【裁判字號】    92,台非,42
【裁判日期】    920116
【裁判案由】    違反毒品危害防制條例
【裁判全文】
最高法院刑事判決                                  九十二年度台非字第四二號
    上 訴 人  最高法院檢察署檢察總長
    被    告  甲○○
右上訴人因被告違反毒品危害防制條例案件，對於本院中華民國八十八年二月二十五
日第三審確定判決（八十八年度台上字第八０八號，起訴案號：台灣台南地方法院檢
察署八十七年度偵字第一七九九號），認為違背法令，提起非常上訴，本院判決如左
：
    主  文
原判決及第二審判決關於罪刑部分均撤銷。
甲○○連續販賣毒品，處無期徒刑，褫奪公權終身。販賣所得新台幣壹萬元沒收。
    理  由
非常上訴理由稱：「按判決適用法則不當者，為違背法令；刑事訴訟法第三百七十八
條定有明文。又依刑法第四十七條規定，累犯之成立，必須曾受有期徒刑之執行完畢
，或受無期徒刑或有期徒刑一部之執行而赦免後，五年以內再犯有期徒刑以上之罪者
，始足當之。所謂執行完畢，其在監執行期滿者，固不待言；如係經假釋出獄者，須
在無期徒刑假釋後滿十五年，或在有期徒刑所餘刑期內未經撤銷假釋者，其未執行之
刑，始得以已執行論。如為二以上徒刑併執行者，假釋所定最低執行之期間，合併計
算之；其所餘刑期，亦應合併計算，此觀刑法第七十九條第一項前段、第七十九條之
一第一項、第三項之規定自明。經查本件被告甲○○曾於民國七十九年至八十三年間
，犯偽造文書、煙毒罪等經分別判處有期徒刑十月、三年二月、三年三月，合併計算
刑期，接續執行，刑期自八十三年二月二十三日起至九十年三月三日止，其假釋所定
最低執行期間，亦合併計算，嗣於八十五年七月十七日假釋出獄，其殘餘刑期為四年
六月又二十三日。惟被告於假釋出獄期間之八十六年十二月底某日及八十七年一月十
四日，犯本件連續販賣毒品罪，經判處無期徒刑確定，復經撤銷假釋，執行上開殘餘
刑期，此有最高法院檢察署刑案查註紀錄表、台灣台南監獄九十一年十一月一日南監
德總字第０九一０００八四一八號函、台灣台南地方法院檢察署八十三年度執更字第
九七四號、同年度執助字第八七二號檢察官執行指揮書可稽（隨文檢送），足見前案
尚未執行完畢，應不符合累犯之成立要件，非屬累犯，被告於事實審法院審判期日曾
自承有前科，第二審竟未予查明，遽認八十三年所犯偽造文書及煙毒罪，已於八十六
年十二月四日執行完畢，應屬累犯，嗣被告上訴，原審對得依職權調查之事實，亦未
調查，亦認係累犯而駁回上訴，同有查證未盡及適用法則不當之違誤。案經確定，因
攸關法律之正確適用，爰依刑事訴訟法第四百四十一條、第四百四十三條提起非常上
訴，以資糾正。」等語。
本院按判決適用法則不當者，為違背法令，刑事訴訟法第三百七十八條定有明文。又
依刑法第四十七條規定，累犯之成立，必須曾受有期徒刑之執行完畢，或受無期徒刑
或有期徒刑一部之執行而赦免後，五年以內再犯有期徒刑以上之罪者，始足當之。且
刑法第七十九條之一第一項規定「二以上徒刑併執行者，第七十七條所定最低應執行
之期間，合併計算之」；同條第三項規定「依第一項規定合併計算執行期間而假釋者
，前條第一項規定之期間，亦合併計算之」。則在併合執行之情形，經許其假釋出獄
者，其報請許可假釋所須最低應執行之期間，既合併計算；且假釋期間（即殘刑期間
），亦合併計算之，其期間即無從區分。從而，不論假釋出獄前所執行之期間是否已
逾其中一罪之刑期，亦不論嗣後其假釋有無被撤銷，在假釋期間內，均應認為尚未執
行完畢。其於執行逾其中一罪之刑期後五年內之假釋期間，再犯有期徒刑以上之罪者
，不應論以累犯。經查本件被告甲○○曾於民國七十九年至八十三年間，犯偽造文書
罪，被判處有期徒刑十月（台灣高等法院台南分院八十一年度上訴字第一九九一號）
、犯煙毒罪被判處有期徒刑三年二月（台灣台南地方法院八十二年度訴字第二六號）
，又犯煙毒罪被判處三年三月（台灣台南地方法院八十三年度訴緝字第一三七號），
均先後確定，有前開三案之偵、審卷可稽。被告所犯上開偽造文書、煙毒、煙毒三案
經合併計算刑期，並接續執行，刑期自八十三年二月二十三日起至九十年三月三日止
，其假釋所定最低執行期間，亦合併計算，嗣於八十五年七月十七日假釋出獄，其殘
餘刑期為四年六月又二十三日；復經撤銷假釋，執行上開殘餘刑期。此有最高法院檢
察署刑案查註紀錄表、台灣台南監獄九十一年十一月一日南監德總字第０九一０００
八四一八號函、台灣台南地方法院檢察署八十三年度執更字第九七四號、同年度執助
字第八七二號檢察官執行指揮書可稽。則被告於八十五年七月十七日假釋出獄後，於
假釋期間再犯罪，應認其前案尚未執行完畢。本件原審（台灣高等法院台南分院八十
七年度上訴字第一四二六號）竟認定被告前於八十三年間，曾犯偽造文書、煙毒罪，
經台灣台南地方法院分別判處有期徒刑十月、三年二月，並定應執行刑為有期徒刑三
年十月，於八十六年十二月四日執行完畢。復意圖營利，基於概括之犯意，於八十六
年十二月底某日及八十七年一月十四日，連續在台南市○○路二七０巷六弄三十九號
其友人戴海山住宅前，以每小包新台幣（下同）五千元之價格，販賣毒品海洛因予曹
天城二次，嗣經警查獲等情。因而撤銷第一審不當之判決，適用肅清煙毒條例第五條
第一項、第十三條第一項、刑法第二條第一項但書、第十一條前段、第五十六條、第
四十七條、第三十七條第一項，改判被告連續販賣毒品，累犯，處無期徒刑，褫奪公
權終身；販賣所得新台幣一萬元沒收。顯然將非累犯，誤為累犯，自有判決適用法則
不當之違法。嗣經上訴本院（八十八年度台上字第八０八號），又認被告上訴為無理
由，而以實體判決駁回被告第三審之上訴，同有適用法則不當之違誤。案經確定，且
於被告不利，非常上訴意旨執以指摘，洵有理由，應由本院將原判決及第二審判決關
於罪刑部分均撤銷，另行判決，以資糾正。
據上論結，應依刑事訴訟法第四百四十七條第一項第一款但書、肅清煙毒條例第五條
第一項、第十三條第一項、刑法第十一條前段、第二條第一項但書、第五十六條前段
、第三十七條第一項，判決如主文。
中      華      民      國    九十二    年      一      月     十六     日
                              最高法院刑事第九庭
                                  審判長法官  陳  炳  煌
                                        法官  陳  正  庸
                                        法官  吳  信  銘
                                        法官  徐  文  亮
                                        法官  劉  介  民
      右正本證明與原本無異
                                              書  記  官
中      華      民      國    九十二    年      一      月    二十一    日


司法院資訊處製作；財團法人民間司法改革基金會備份。
